臺灣高等法院臺南分院刑事判決        100年度上易字第464號
上  訴  人
即  被  告  林俊標
選任辯護人  邱創典律師
上列上訴人即被告因恐嚇等案件，不服臺灣嘉義地方法院100 年
度易字第41號中華民國100年6月30日第一審判決（起訴案號：臺
灣嘉義地方法院檢察署99年度偵字第3708號），提起上訴，本院
判決如下：
    主  文
上訴駁回。
    犯 罪 事 實
一、林俊標前於民國97年經營六合彩賭博期間（林俊標涉犯賭博
    罪部分，業經臺灣嘉義地方法院檢察署檢察官以97年度偵字
    第4599號為緩起訴處分確定），因與羅月雲間發生賭金糾紛
    （羅月雲所犯賭博罪部分，業經臺灣嘉義地方法院於100 年
    4 月19日以100 年度嘉簡字第648 號簡易判決科處罰金新台
    幣《下同》5000元確定），屢經催討未果。嗣於99年3月31
    日下午2 時許，見羅月雲之汽車停放在番路鄉下坑村創意美
    容院外，知悉羅月雲人在美容院內，遂進入美容院內，向羅
    月雲索討賭金，並基於恐嚇危害安全之犯意，對羅月雲恫稱
    ：「妳今天沒有還錢，我叫人把妳打到住院，甘願這一筆錢
    不收也沒有關係」等語，以此加害生命、身體之事恐嚇羅月
    雲，羅月雲因而心生畏懼，足生危害於生命、身體安全。嗣
    羅月雲藉機躲入該美容院廁所內將門上鎖，再以行動電話報
    警，待警員到場處理時，羅月雲始開門步出廁所，而查悉上
    情。
二、案經嘉義縣警察局中埔分局報告臺灣嘉義地方法院檢察署檢
    察官偵查起訴。
    理  由
壹、程序方面：
    按被告以外之人於審判外之言詞或書面陳述，除法律有規定
    者外，不得作為證據；又被告以外之人於審判外之陳述，雖
    不符合同法第159條之1至第159條之4之規定，但經當事人於
    審判程序同意作為證據，法院審酌該言詞陳述或書面陳述作
    成時之情況，認為適當者，亦得為證據。當事人、代理人或
    辯護人於法院調查證據時，知有第159條第1項不得為證據之
    情形，而未於言詞辯論終結前聲明異議者，視為有前項之同
    意，刑事訴訟法第159條第1項及第159條之5分別定有明文。
    本件下列引用之供述證據，公訴人、被告及辯護人於本案言
    詞辯論終結前，均未爭執其證據能力，本院審酌前開證據之
    作成或取得之狀況，並無非法或不當取證之情事，亦無顯不
    可信或證據力明顯過低之情形，復經本院於審判期日就上開
    證據依法進行調查、辯論，依刑事訴訟法第159條之5規定，
    均具有證據能力，合先敘明。
貳、實體方面：
一、訊據被告林俊標固坦承有於99年3月31日下午2時許，在番路
    鄉下坑村創意美容院內，向告訴人催討賭金之事實，惟矢口
    否認有何恐嚇危害安全犯行，辯稱：伊當時只是講話大聲一
    點，並無惡意，也沒有出言恐嚇告訴人羅月雲云云。
二、經查，被告有於上開時地出言恐嚇告訴人羅月雲之事實，業
    據：
  (一)證人即告訴人羅月雲迭於警詢、偵審證述：「99年3 月31日
    ，我在嘉義縣番路鄉下坑村『創意美容院』洗頭時，被告林
    俊標在該美容院，向我恐嚇稱：『妳今天沒有還六合彩的賭
    債，我叫人把妳打到住院，甘願這一筆錢不收，也沒有關係
    』，且控制我行動自由不讓我離開現場，並在現場打電話叫
    張勝嘉之男子帶人過來，我害怕要打電話報警，林俊標將我
    電話搶走放在另一旁的桌子，讓我拿不到，適時因電話響時
    ，他們才讓我拿起電話，我借故進入廁所裡面將門反鎮，才
    能打電話報警，林俊標不斷在叫罵，直到警察到場處理」(
    見警卷第5至6頁)；「林俊標在99年3月31日下午2 點找到我
    在創意美容院洗頭，他進來對我說我欠他3 萬多元，說要叫
    兄弟把我打到住院，他寧願這筆錢不要，並且不讓我離開美
    容院，我拿電話要報警，他竟然搶走我的手機。我將手機搶
    回來走進廁所，把門上鎖打電話報案」(見偵卷第14至17頁)
    ；「我在創意美容院那裡洗頭，林俊標一進來，我拿電話要
    打給何先生，他將我的手機搶走丟到後面，被告說他寧願把
    我打到住院，一毛錢也不拿，之後我就躲到後面的廁所裡偷
    打電話報警，... 如果沒有這件事，我不會請警察來保護，
    而且之前林俊標就已經經常到我上班的地方去恐嚇我，事發
    當時他還打電話叫張勝嘉來擋我...」(見原審卷第15至21頁
    ) ；「我與被告因簽賭六合彩而有糾紛，... 簽完牌過後沒
    幾天，被告就向我要錢，原本是用電話催討，我跟他說我不
    方便，... 99年3月31日下午3點，被告有去創意美容院找我
    ，我在美容院洗頭，被告進去找我說：「姐仔」（台語），
    你那些錢什麼時候給我，你今天如果不給我，你不用走出美
    容院」（台語），我拿電話要打，他搶走我的手機，丟在後
    面的桌上，不讓我打，他還打電話叫他的堂弟張勝嘉帶人來
    ，張勝嘉來後剛好我的手機響，我就去接電話，然後順勢走
    進廁所將們反鎖，再打電話報案，我接電話之前被告說：他
    寧願一毛錢也不要，也要把我打死」 (見本院卷第40頁正反
    面) 等語明確。按證人羅月雲前開證述中，就被告有於前開
    時地，以欲加害該證人身體或生命安全之話語恐嚇該證人，
    及拿開該證人行動電話，並電召張勝嘉前來等情節，前後陳
    述大抵相符。至證人羅月雲就被告恐嚇之言語內容部分，於
    本院供稱：「他寧願一毛錢也不要，也要把我打死」等語；
    核與證人羅月雲於警詢、偵查及原審均供：「被告說要叫人
    把我打到住院，他寧願這筆錢不要」等語，雖稍有不同。然
    證人羅月雲就被告確有以加害其生命、身體安全話語施加恐
    嚇之情，並無二致，其前開陳述應僅係口語上遣詞用字之不
    同而已，自不能僅因告訴人警詢、偵查及原審指稱被告恐嚇
    要將告訴人「打到住院」，而於本院指稱被告恐嚇要將告訴
    人「打死」之語，稍有出入，即全盤否認告訴人指訴被告恐
    嚇欲加害告訴人身體或生命安全之真實性。
  (二)況依證人何澄凱於偵查中證稱：「我知道羅月雲有跟林傻標
    簽六合彩欠賭金，約在98年農曆過年前，是林俊標打電話到
    我的0000000000約我到竹崎鄉的真武廟去講，林俊標說羅月
    雲欠他錢要如何處理，林俊標一直要逼羅月雲還錢。林俊標
    的一個朋友打電話給我，那個人是兄弟人，他在電話講如果
    不還(錢)，就要趁羅月雲出門時，把她押出去打，這是在林
    俊標約我去竹崎鄉的真武廟協調前發生的。... 羅月雲跟林
    俊標講電話時我有站在羅月雲旁邊，我記得林俊標說要把羅
    月雲抓出來打。我聽羅月雲轉述林俊標對她恐嚇的事，我可
    以確定林俊標的朋友都是打算用兄弟的方式恐嚇羅月雲」等
    語（見偵卷第17頁至第18頁）。及被告於偵審亦自承：「伊
    於99年3 月31日前往創意美容院向告訴人催討積欠之賭金，
    伊當時火氣有點大，講話比較大聲，有打電話叫張勝嘉前來
    美容院，有拿走告訴人之行動電話，後來是告訴人在廁所內
    用行動電話報警，警員才前來處理。另伊曾與何澄凱約在竹
    崎鄉真武廟，就告訴人積欠賭金之事進行協調，張勝嘉有與
    伊一同前往真武廟，當時何澄凱有叫伊不要逼告訴人，告訴
    人如果有錢就會還，也有叫伊不要恐嚇告訴人」等語（見偵
    卷第23頁至第26頁，原審卷第18頁、第96頁），核與證人羅
    月雲、何澄凱上開所證各節，亦相符合。足徵證人羅月雲、
    何澄凱前開所證，並非虛妄。
  (三)另據證人何澄凱於偵查中證稱：其先前與被告協調羅月雲所
    欠賭金過程中，曾要求被告不要再逼告訴人、不要再恐嚇告
    訴人，而被告亦肯認證人何澄凱上開所言，足見告訴人及證
    人何澄凱指稱告訴人有遭被告恐嚇之情，並非無的放矢。況
    由被告於99年3 月31日見告訴人車輛在前開美容院外，即進
    入該美容院尋找告訴人，復因告訴人未積極處理賭金糾紛，
    而大聲叫罵，並一度出手移開告訴人手機，阻攔告訴人與他
    人通話；參以證人陳淑嫻於原審證稱：「我看到羅小姐跑到
    後面廁所，之後警察就來了，【警察說有人報案說店裡發生
    恐嚇】」等情(見原審卷第68頁)，益證被告於是日在美容院
    應有出言恐嚇告訴人之動機及舉動，確其來有自。再者，衡
    諸被告自承當時火氣較大、說話較大聲、移開告訴人行動電
    話不讓告訴人打電話，被告並打電話找張勝嘉前來助勢，及
    告訴人最後躲入廁所內報警等種種客觀情事以觀，被告對告
    訴人長久以來未積極處理賭金糾紛之態度，顯然極端不滿。
    則被告於此情境下，大聲斥喝告訴人，進而口出惡言以危害
    告訴人生命、身體安全之語恐嚇告訴人之行徑，亦合於一般
    社會經驗。蓋被告倘毫無加害告訴人人身安全之意圖或言語
    ，其何庸大費周章另邀張勝嘉前來助勢，又移開告訴人之行
    動電話？又告訴人如非因遭被告恐嚇施壓，其何須躲入廁所
    ，趁隙報警求助？綜上各情，認證人即告訴人羅月雲前開指
    訴，應非虛妄，且合於情理，堪信屬實。
二、被告雖以前詞置辯。然查：
  (一)被告於99年4 月29日警詢時，就警員詢及是否在美容院內有
    搶走告訴人行動電話，不讓告訴人報警之提問，不願正面回
    應，僅答稱: 沒有控制告訴人之行動自由，有請告訴人到美
    容院外談，並打電話叫張勝嘉前來云云（見警卷第2 頁）；
    嗣於99年6 月30日偵訊時，被告始坦稱其當時有拿走告訴人
    之行動電話放置茶桌上等語（見偵卷第26頁）。另被告於偵
    查中原供稱：伊當時進美容院，祇是問告訴人何時還錢，並
    未對告訴人大小聲，亦未吵架，祇是與告訴人協調云云（見
    偵卷第23頁、第24頁）；嗣於原審及本院訊問時始坦稱：伊
    當時在美容院內火氣有點大，有向告訴人說「妳現在是在跟
    我裝瘋子（台語）」，伊當時講話有比較大聲等語（見原審
    卷第18頁、第96頁，本院卷第25頁反面）。由此可見，被告
    就案發過程諸多情節，所述前後不一、閃爍其詞，顯有避重
    就輕之情，是其所辯各節是否屬實，自堪存疑。
  (二)證人即創意美容院老闆娘陳淑嫻、員工王素春、林榆芳等人
    於原審雖均證稱：因當時店內有其他客人，並未注意被告與
    告訴人之交談，亦未聽聞被告有何恐嚇告訴人之言語云云。
    然查：
  1.關於被告與告訴人爭執時，渠三人在做何事乙節：證人林榆
    芳證稱：「當時渠等3 人均有客人」（見原審卷第58頁）；
    證人王素春則證述：「被告進來後，伊與林榆芳都有客人，
    陳淑嫻則坐在櫃檯，好像在抄什麼東西」（見原審卷第62頁
    ）；證人陳淑嫻則證稱：「當時伊幫告訴人吹好頭髮後，被
    告就進來找告訴人，因為當時還有客人，伊應該就去作別的
    客人」等語（見原審卷第68頁），則渠等就此部分所證，顯
    然並不一致。
  2.況被告已自承當時火氣比較大、講話比較大聲，已如前述。
    ，然證人陳淑嫻、林榆芳於原審竟均證稱：沒聽到被告與告
    訴人說話，不知道渠二人有發生爭執，被告講話沒有大聲、
    不知道被告與告訴人有口角，被告講話音量還好，沒有大聲
    沒有爭吵云云（見原審院卷第58頁、第59頁、第68頁、第69
    頁），顯然不實。
  3.另被告已自承其當時有拿走告訴人之行動電話不讓告訴人打
    電話，並有打電話叫張勝嘉前來美容院等情，亦如前述。然
    證人陳淑嫻、王素春、林榆芳於原審，竟均證稱: 「沒看到
    被告拿走告訴人行動電話」（見原審卷第58頁、第64頁、第
    69頁）；「不清楚當時張勝嘉是否有到該美容院」（見原審
    卷第55頁、第64頁、第69頁）云云，顯有虛飾推諉之情。
  4.由上可見，證人陳淑嫻、王素春、林榆芳三人，就本件案發
    之重要情節，均避重就輕，不敢吐實。而被告既與告訴人於
    前開美容院營業時間內，在證人陳淑嫻、王素春、林榆芳等
    人工作之美容院裡發生爭執，並發生被告大聲喝斥告訴人及
    動手移開告訴人行動電話之衝突行為。則證人陳淑嫻、王素
    春、林榆芳等人，縱未介入過問被告與告訴人二人糾紛，然
    衡諸常情，渠等為避免被告與告訴人在美容院內發生更大衝
    突，波及店內物品或其他客人，影響該店營業，理當關注被
    告與告訴人在美容院內之互動情形，甚至出面加以關切始符
    常理。然證人陳淑嫻、王素春、林榆芳竟均證稱不知當時被
    告與告訴人發生何事云云，渠等顯然就實情有所隱瞞。參以
    被告自承與證人陳淑嫻係國小同學及鄰居關係（見原審卷第
    18頁，偵卷第23頁）；及證人陳淑嫻證稱：伊與被告係國小
    同學，被告均會到該美容院理髮（見原審卷第67頁）；以及
    受僱於陳淑嫻之證人王素春、林榆芳亦均表示知悉被告與老
    闆娘陳淑嫻係同學，被告都固定到該美容院理髮（見原審卷
    第57頁、第61頁）等情，顯見被告與證人即創意美容院老闆
    娘陳淑嫻與被告間有同學及主顧情誼，關係友好，是證人陳
    淑嫻及其美容院受僱員工王素春、林榆芳等人，自不無迴護
    被告之情，則渠等前開所述，自不足採為有利被告之認定。
  (三)另證人張勝嘉於原審雖證稱：伊當時並未聽聞被告有何恐嚇
    告訴人之言語云云。然查：
  1.被告已自承其於案發當時有移開告訴人之行動電話不讓告訴
    人打電話，後來告訴人進入廁所打電話報警之情，已如前述
    然證人張勝嘉卻證稱：伊並未見到被告將告訴人之行動電話
    拿走，亦不清楚告訴人是否進去廁所內云云（見原審卷第75
    頁），顯見證人張勝嘉所證有所隱瞞。
  2.關於證人張勝嘉於當時為何到場乙節，證人張勝嘉證稱：伊
    並不了解告訴人，也不了解欠錢之事，不知告訴人是否有向
    被告簽賭六合彩，當時被告打電話問伊是否有空，是否要過
    去，並未說是為何事，伊到場才見到告訴人，被告當場說告
    訴人欠錢之事，伊才知道原來係告訴人欠被告錢云云（見原
    審卷第73頁至第74頁）；核與被告供稱：伊當時有打電話叫
    張勝嘉前往作證，因張勝嘉了解告訴人積欠賭金之來龍去脈
    等語，亦不相符（見偵卷第24頁）。
  3.況依被告供稱證人張勝嘉曾與伊一同前往真武廟，與證人何
    澄凱協調告訴人積欠賭金事宜等語(見偵卷第25頁)，可知證
    人張勝嘉對於告訴人與被告間有賭金債務糾紛之事早已知悉
    ，並有介入處理，則其當日應被告之邀，前往前開美容院，
    而與被告與告訴人同時在場，自係為處理被告與告訴人間賭
    金糾紛甚明。然證人張勝嘉卻稱對於被告與告訴人間賭金糾
    紛之事，毫不知情，且不知其為何到場云云，顯然不實。
  4.參以被告與證人張勝嘉係親表兄弟關係，業據被告與證人張
    勝嘉陳明在卷（見原審卷第19頁、第72頁），顯見被告與證
    人張勝嘉關係匪淺，是證人張勝嘉所證亦不無迴護被告之情
    ，自不足採為有利被告之認定。
  (四)至證人即警員郭瑞坤於本院雖證稱：「99年3 月31日我有處
    理羅月雲報警案件，當時報案的原因是說有糾紛，我們就去
    處理。(有無說什麼糾紛？)沒有。羅月雲說有人不讓她走，
    我請他們雙方到派出所，但是羅月雲沒有到派出所。羅月雲
    沒有提到被告出言恐嚇，也沒有說被告要逼她簽本票。 (當
    天為何沒有把他們帶回警局而由他們自行到警局？) 他們要
    求自行到警局。(羅月雲沒有到，為何沒有積極找她到場？)
    當天有去她家找，但是找不到人。 (你偵辦本案有無受到上
    級處分？) 有。羅月雲在派出所說我對她態度不好，所以她
    向上級陳情。羅月雲到警局時，只有詢問而已，沒有製作筆
    錄，因為被害人發脾氣，所以後來移到分局做筆錄。」等語
    (見本院卷第38至39頁)。然查：
  1.證人羅月雲於本院已證稱：「我報【恐嚇案】要到警局製作
    筆錄，郭警員就說民事處理就好」等語明確 (見本院卷第41
    頁) ；核與證人陳淑嫻於原審證稱：「警察說有人報案說店
    裡發生恐嚇」(見原審卷第68頁)等語相符。足證，告訴人羅
    月雲應有向警報案指訴遭被告恐嚇之情。則證人郭瑞坤於本
    院證稱告訴人報案時僅稱有糾紛，並未稱遭恐嚇云云，實有
    可疑，未可遽信。
  2.況告訴人於事後即向嘉義縣警察局投訴證人郭瑞坤處理本案
    不公，證人郭瑞坤並因而遭警局處分之情，業據被告及告訴
    人陳明在卷(見本院卷第39頁、第41頁反面至第42頁)，並有
    嘉義縣警察局99年4月8日嘉縣警督字第0990074627號函在卷
    可參（見警卷第12頁）。則證人郭瑞坤前開證述是否客觀可
    信，亦有可疑，自不能採為有利於被告之認定。
  (五)綜上所述，告訴人上開證述核與常情及證人何澄凱、陳淑嫻
    所述相符，應可採信，被告上開所辯，無非圖卸之詞，並不
    足採。本件事證明確，被告犯行堪以認定。
三、按被告對告訴人恫稱：「妳今天沒有還錢，我叫人把妳打到
    住院，甘願這一筆錢不收也沒有關係」等語，係以加害生命
    、身體之事對告訴人恐嚇，衡情已足使人心生畏懼，此由告
    訴人於事發當時躲入廁所內暗地裡報案，並於偵查中結證稱
    當時會害怕等語益徵（見偵卷第16頁），自足生危害於告訴
    人之生命、身體安全。故核被告所為，係犯刑法第305 條之
    恐嚇危害安全罪。
四、原審判決以被告罪證明確，因予適用刑法第305 條、第41條
    第1項前段，刑法施行法第1條之1第1項、第2 項前段等規定
    論處。並審酌被告急欲告訴人返還積欠之賭金，卻以非法之
    方法恐嚇告訴人之犯罪動機、目的，及以打到住院等言語恐
    嚇告訴人，並找他人前來助勢之犯罪手段；被告已婚，育有
    2 子，平時與妻小及母親同住，目前經營餐飲業，經濟狀況
    尚可之生活狀況；前有因賭博案件經檢察官為緩起訴處分紀
    錄之素行，有臺灣高等法院前案紀錄表在卷可稽；高中畢業
    之教育程度非低；以上開言語恐嚇告訴人，使告訴人感到害
    怕並至廁所內躲避，若非即時報警前來處理，當日恐難自該
    美容院安全離開，已在告訴人心理造成非輕傷害之犯罪所生
    危害；未見就本件犯行有何悔意，亦未與告訴人達成民事損
    害賠償和解或獲取告訴人原諒之犯後態度等一切情狀，量處
    有期徒刑3 月，並諭知如易科罰金，以新臺幣1000元折算一
    日之易科罰金折算標準。
五、本院經核原審認事用法，俱無不合，量刑亦稱妥適。被告上
    訴否認犯行，並無理由，上訴應予駁回。
據上論結，應依刑事訴訟法第368條，判決如主文。
本案經檢察官許美女到庭執行職務。
中    華    民    國   100    年    9     月    27    日
                  刑事第六庭    審判長法  官  董武全
                                      法  官  孫玉文
                                      法  官  賴純慧
以上正本證明與原本無異。
不得上訴。
                                      書記官  翁心欣
中    華    民    國   100    年    9     月    27    日
附錄論罪科刑法條：
中華民國刑法第305條（恐嚇危害安全罪）
以加害生命、身體、自由、名譽、財產之事，恐嚇他人致生危害
於安全者，處2年以下有期徒刑、拘役或3百元以下罰金。